臺灣苗栗地方法院民事判決　　　　　　　　　　　　九十三年度苗小字第一七六號
　　原　　　告　丁○○○保險股份有限公司
　　法定代理人　戊○○
　　訴訟代理人　丙○○
　　　　　　　　乙○○
　　被　　　告　甲○○
右當事人間請求侵權行為損害賠償事件，本院於民國九十三年四月二十九日言詞辯論
終結，判決如下：
    主    文
被告應給付原告新臺幣肆仟伍佰壹拾元，及自民國九十三年二月十九日起至清償日止
，按週年利率百分之五計算之利息。
原告其餘之訴駁回。
訴訟費用新臺幣壹仟元由被告負擔三分之一，餘由原告負擔。
本判決第一項得假執行。
    事實及理由
一、原告主張：被告於民國九十一年四月二十九日上午十一時四十分許，駕駛車號Ｆ
    Ｔ─八五九號營業用大客車，行經國道一號南下一○三公里處，因未注意車前狀
    況壓到路面上之鐵條，反彈後擊中由原告承保之訴外人貝里尼股份有限公司所有
    、由訴外人林智弘駕駛之ＤＡ─六六五一號自用小客車，造成前開自小客車損壞
    ，經送修後計支出修復費用新臺幣（下同）一萬五千八百二十八元，其中零件部
    分為一萬二千九百二十八元，工資為二千九百元，原告業依保險契約全數理賠被
    保險人，為此依據保險法第五十三條保險人代位權規定、民法第一百八十四條、
    第一百九十一條之二及第一百九十六條規定，求為命被告給付一萬五千八百二十
    八元及自起訴狀繕本送達翌日起至清償日止，按年息百分之五計算之法定遲延利
    息等語。被告則以其有減速，高速公路上的鐵條又非被告所得排除，且訴外人林
    智弘並未保持安全距離，看到鐵條時已來不及，原告應向客運公司求償等語，資
    為抗辯。
二、本件原告主張被告於上開時、地未注意車前狀況，壓到路面上鐵條致後車車身受
    損，而依侵權行為之法律關係及保險法第五十三條第一項代位權之規定，請求被
    告賠償，然被告否認應負損害賠償責任，並辯稱其已減速，該車前狀況非其所得
    排除，訴外人林智弘並未保持安全距離等語。是本件應審究者，為被告是否構成
    侵權行為？查：
  1.按汽車、機車或其他非依軌道行駛之動力車輛，在使用中加損害於他人者，駕駛
    人應賠償因此所生之損害。但於防止損害之發生，已盡相當之注意者，不在此限
    。民法第一百九十一條之二定有明文。其立法理由無非認為動力車輛之使用，提
    供使用人便捷之交通工具，擴張其活動空間，惟相對地也增加侵害他人權利之危
    險，故駕駛人之責任要件應予加重，凡動力車輛在使用中加損害於他人，即應負
    賠償責任，由法律推定駕駛人侵害他人之行為係出於過失，駕駛人要免除其責任
    ，即需證明於防止損害之發生已盡相當之注意，此為舉證責任倒置之規定。
  2.按汽車行駛時，駕駛人應注意車前狀況，並隨時採取必要之安全措施，此觀之道
    路交通安全規則第九十四條第三項自明。經本院依職權函國道公路警察局第二警
    察隊造橋分隊調閱前開車禍處理之相關資料到院，查肇事當時晴天、路面乾躁、
    柏油路面並無缺陷或障礙物、視距良好，肇事後被告所駕駛之營業用大貨車後方
    保險桿毀損，訴外人林智弘所駕駛之承保車輛引擎蓋、擋風玻璃、車頂、右方向
    燈分別受有損壞，雙方車輛並未發生撞擊，而被告於調查時表示：「當時我行駛
    至國一南一○三公里時，約我車十公尺前處忽見外線車道橫著一根鐵條約一公尺
    長，我閃避不及後輪壓到鐵條反彈擊中我車後保險桿後再彈到後方擊中ＤＡ─六
    六五一自小客而肇事。」，訴外人林智弘亦稱「行駛中線車道」、「當時ＦＴ─
    八五九大營客車行駛外車道，因行駛途中壓到鐵條彈起我車擋風玻璃，引擎蓋上
    而肇事。」等情明確，有內政部警政署國道公路警察局第二警察隊九十三年三月
    三日公警國二交字第○九三○○○一六六一號函附道路交通事故調查報告表、道
    路交通事故調查筆錄、交通事故照片等件附卷可稽（見本院卷第二五至三一頁）
    ，且有原告提出之汽車出險警方案情調查報告表一紙供參（見本院卷第六頁），
    是被告駕駛前開營業用大貨車未注意車前狀況，隨時採取必要安全措施，貿然壓
    過前開鐵條上行駛，致肇本件車禍，被告既無不能注意之情事，乃竟疏未注意，
    自有過失，且其過失行為，與前開自小客車受損間有相當因果關係，被告不法侵
    害他人所有之汽車受損之侵權行為可資認定，被告既為侵權行為人，自應負賠償
    責任，不得以原告應向客運公司求償云云而免除其責。又訴外人林智弘駕駛ＤＡ
    ─六六五一號自小客車並未與被告行駛在同一車道，自無與前車保持安全距離之
    問題，故被告辯稱後車並未保持安全距離云云，並不足取。
  3.本件訴外人林智弘所駕駛貝里尼股份有限公司所有之系爭自用小客車既係因被告
    之過失行為而受有損害，而該車經送請修理，共支出修復費用計一萬五千八百二
    十八元，其中包含零件部分一萬二千九百二十八元及工資二千九百元，有估價單
    、統一發票等件可稽（見本院卷第七至九頁），且為兩造所不爭執（見本院卷第
    三七頁之言詞辯論筆錄），則依民法第一百九十六條規定，訴外人貝里尼股份有
    限公司自得請求被告賠償該車修復之費用。惟原告既承保貝里尼股份有限公司所
    有之上開汽車，並依約已理賠前開金額，有汽車保險賠款滿意書可參（見本院卷
    第十頁），則依保險法第五十三條規定，自亦得於其理賠後代貝里尼股份有限公
    司向被告請求賠償，而依同條但書規定，其所請求之數額，應以不逾賠償金額為
    限。又物被毀損時，被害人依民法第一百九十六條請求賠償物被毀損所減少之價
    額，得以修復費用為估定之標準，但以必要者為限，例如修理材料以新品換舊品
    ，應予折舊（最高法院七十七年第九次民事庭會議決議參照）。訴外人貝里尼股
    份有限公司就其車輛修復費用為估定標準，請求被告賠償時，其中材料費以新品
    換舊品應予折舊之規定，對於原告依保險法第五十三條規定行使代位求償權時，
    亦應適用之。兩造均不爭執原告承保之該自小客車修復費用中，零件材料費為一
    萬二千九百二十八元，依行政院所頒「固定資產耐用年數表」及「固定資產折舊
    率表」之規定，自用小客車之耐用年數為五年，依定率遞減法每年應折舊千分之
    三六九，則原告承保之該自小客車於八十六年九月三十日領照使用至事故發生受
    損日九十一年四月二十九日計四年七個月（未滿一月以一月計，營利事業所得稅
    結算申報準則第九十五條第八款參照），有行車執照影本附卷可參（見本院卷第
    四八頁），依上開折舊率扣減，折舊後之餘額應為一千六百一十元（計算式：
    12928×0.369＝4770；00000－000 0＝8158；8158×0.369＝3010 ；0000－0000
    ＝5148；5148×0.369＝1900；0000－0000＝3248；3248×0.369＝1199；0000－
    0000＝2049；2049×0.369×7/12＝441；0000－000＝1610元以下四捨五入），
    連同工資二千九百元、合計被告應賠償之金額為四千五百一十元。
三、綜上所述，原告依據保險法第五十三條及侵權行為之法律關係請求被告給付四千
    五百一十元，及自九十三年二月十九日起至清償日止按年息百分之五計算之法定
    遲延利息，即無不合，應予准許。
四、本件係訴訟標的金額在十萬元以下之民事小額訴訟，本院為被告敗訴之判決，依
    民事訴訟法第四百三十六條之二十規定，應依職權宣告假執行。
五、結論：本件原告之訴為一部有理由，一部無理由，並依民事訴訟法第七十九條、
    第四百三十六條之二十，判決如主文。
中　　　華　　　民　　　國　　九十三　　年　　　五　　　月　　 十二　 　日
                                  苗栗簡易庭法　　　官    沈佳宜
正本係照原本作成
如對本判決上訴，須於判決送達後廿日內向本院提出上訴狀。
中　　　華　　　民　　　國　　九十三　　年　　　五　　　月　　 十二　 　日
                                            法院書記官    李惠雯
